【裁判字號】    92,訴緝,654
【裁判日期】    921223
【裁判案由】    偽造文書等
【裁判全文】
臺灣臺中地方法院刑事判決                        九十二年度訴緝字第六五四號
    公  訴  人  臺灣臺中地方法院檢察署檢察官
    被      告  甲○○
右列被告因偽造文書等案件，經檢察官提起公訴（九十二年度偵字第一八二六號），
本院合議庭裁定改行簡式審判程序審理，判決如左：
    主  文
甲○○意圖為自己不法之所有，而侵占對於業務上所持有之物，處有期徒刑拾月。未
經扣案之切結書上偽造「楊學立」名義之署押壹枚及按捺指印壹枚，均沒收。
    事  實
一、甲○○前於民國八十四年間，因業務侵占罪，經本院於民國八十八年十一月二十
    二日以八十八年度訴緝字第六一０號判處有期徒刑七月，經臺灣高等法院臺中分
    院以八十九年度上訴字第三一號，因上訴人撤回上訴確定，嗣因逃匿未到案執行
    ，經臺灣臺中地方法院檢察署於八十九年三月二十九日以中簡茂執衡緝字第八六
    ０號發佈通緝，為免遭拘捕，竟利用其透過不詳管道而獲知「楊學立」之個人年
    籍資料，擅自冒用「楊學立」之名義，於九十一年十月十七日，前往臺中市南屯
    區○○○路○段八五五號「米奇汽車旅館」，並於個人履歷表及切結書上，分別
    填載「楊學立」之年籍資料，再於切結書上偽造「楊學立」名義之署押一枚及按
    捺指印一枚後，提出行使交付與「米奇汽車旅館」以應徵夜間櫃檯人員，足以生
    損害於楊學立及「米奇汽車旅館」，甲○○經錄取後，受僱負責凌晨零時起至上
    午八時止之櫃檯接待客人之工作，並經收保管客人繳交之費用，為從事業務之人
    。嗣於九十一年十月十八日凌晨二時二十二分許，甲○○與乙○○共同值勤，甲
    ○○分配負責看守櫃檯及保管營業所得及員工福利金合計新臺幣（下同）四萬二
    千元，甲○○因個人經濟因素無力支付搬遷費用及母親醫藥費用，見共同值班之
    乙○○外出傾倒垃圾之際，認為有機可趁，為貪圖利益，竟意圖為自己不法之所
    有，將其業務上所保管之前開營業所得及員工福利金合計四萬二千元，予以侵吞
    入己後，隨即逃逸無蹤，而侵占所得之前開款項亦經花用殆盡。
二、案經臺中市警察局第四分局報告臺灣臺中地方法院檢察署檢察官偵查起訴。
    理  由
一、訊據被告甲○○，對於右揭時地，擅自冒用「楊學立」之名義，前往「米奇汽車
    旅館」，於履歷表及切結書上，填載楊學立之年籍資料，並於切結書上偽造「楊
    學立」名義之署押一枚及按捺指印一枚後，持以行使交付「米奇汽車旅館」以應
    徵夜間櫃臺人員，受僱擔任凌晨零時至上午八時之櫃臺接待客人工作，並負責經
    收保管客人繳交之費用，另利用看守櫃臺之際，趁共同當值之乙○○倒垃圾機會
    ，將其業務上保管之營業所得及員工福利金合計四萬二千元，予以侵吞入己等情
    業經於本院審理中坦認屬實，核與證人乙○○於本院審理中證述情節相符，並有
    切結書一份、履歷表一份、現場位置圖一份、證人乙○○指認照片二份在卷可稽
    ，而被告於切結書上所按捺之指印，經內政部警政署刑事警察局以指紋電腦比對
    法、指紋特爭點比對法進行鑑定結果，確與被告留存之指紋檔相符，此有內政部
    警政署刑事警察局九十一年十一月八日刑紋字第０九一０三０二二九五號鑑驗書
    一份附卷足稽，被告自白供述與現有事證相符，應堪置信。本件事證已臻明確，
    被告犯行，洵堪認定。
二、被告利用其透過不詳管道而獲知「楊學立」之個人年籍資料，擅自冒用「楊學立
    」之名義，在個人履歷表及切結書上，分別填載「楊學立」之年籍資料，再於切
    結書上偽造「楊學立」名義之署押一枚及按捺指印一枚後，提出行使交付與「米
    奇汽車旅館」以應徵夜間櫃檯人員，足以生損害於楊學立及「米奇汽車旅館」，
    核其所為，係犯刑法第二百十六條、第二百十條之行使偽造私文書罪。被告偽造
    「楊學立」署押、按捺印文之行為，為偽造私文書之階段行為；而偽造文書之低
    度行為，亦為行使偽造文書之高度行為所吸收，均不另論處。按行為人為達同一
    之目的，同時偽造同一被害人之多件同類文書，因其法益之享有人僅一個，應認
    其侵害之法益為一個，不能以其偽造之件數，計算其法益之數目，最高法院八十
    六年度臺上字第三二九五號著有裁判。被告甲○○為應徵謀職，同時偽造「楊學
    立」名義之履歷表及切結書，其行為時間地點密接，侵害同一之法益，各行為之
    獨立性極為薄弱，自以視為數個舉動之接續施行，合為包括之一行為予以評價，
    較為合理，應屬接續犯，而為包括一罪。又被告受僱擔任夜間櫃檯人員，負責夜
    間櫃檯及接待客人之工作，並經收保管客人繳交之費用，為從事業務之人，竟意
    圖為自己不法之所有，將其業務上所保管之營業所得及員工福利金合計四萬二千
    元，予以侵吞入己，核其所為，係犯刑法第三百三十六條第二項之業務侵占罪。
    被告所犯前開行使偽造私文書及業務侵占罪二者間，有方法、結果之牽連關係，
    為牽連犯之裁判上一罪關係，應依刑法第五十五條之規定，從一重之業務侵占罪
    論處。爰審酌被告不思以正當方式獲取生活所需，為掩飾個人身分，以免遭查緝
    ，竟圖以冒用他人身分之方式，擅自偽造他人名義之文書，以應徵謀職，進而侵
    占業務上持有之款項，以滿足個人經濟上之不足，造成被害人之損害，且被告刻
    意記誦被害人之年籍資料，其行為動機，亦令人質疑其正當性，惟被告犯罪後，
    經通緝到案後，於本院審理中業經坦認犯行，犯後態度良好等一切情狀，量處主
    文所示之刑。
三、未經扣案之切結書上偽造「楊學立」名義之署押一枚、按捺指印一枚，不問屬於
    被告與否，爰依刑法第二百十九條之規定，併予諭知沒收。至於未經扣案之切結
    書、履歷表，雖係被告偽造後行使之物，然業經被告提出交付與「米其汽車旅館
    」持有中，已非被告所有之物，尚無從諭知沒收。
據上論斷，應依刑事訴訟法第二百七十三條之一第一項、第二百九十九條第一項前段
、刑法第二百十六條、第二百十條、第三百三十六條第二項、第五十五條、第二百十
九條，罰金罰鍰提高標準條例第一條前段，判決如主文。
中      華      民      國      九十二      年    十二    月   二十三   日
                                臺灣臺中地方法院刑事第五庭
                                        法  官  巫淑芳
右正本證明與原本無異。
如不服本判決，應於送達後十日內向本院提出上訴狀（須附繕本），上訴於臺灣高等
法院臺中分院。
                                        書記官
中      華      民      國      九十二      年    十二    月   二十三   日
附錄論罪科刑法條：
刑法第三百三十六條：
對於公務上或因公益所持有之物，犯前條第一項之罪者，處一年以上七年以下有期徒
刑，得併科五千元以下罰金。
對於業務上所持有之物，犯前條第一項之罪者，處六月以上五年以下有期徒刑，得併
科三千元以下罰金。
前二項之未遂犯罰之。
刑法第二百十條：
偽造、變造私文書，足以生損害於公眾或他人者，處五年以下有期徒刑。
刑法第二百十六條：
行使第二百十條至第二百十五條之文書者，依偽造、變造文書或登載不實事項或使登
載不實事項之規定處斷。


司法院資訊處製作；財團法人民間司法改革基金會備份。
